臺灣高等法院刑事判決
109年度上訴字第4052號
上  訴  人  臺灣士林地方檢察署檢察官
被      告  賴恆毅


選任辯護人  黃致豪律師
            林陟爾律師
上列上訴人因被告違反毒品危害防制條例等案件，不服臺灣士林
地方法院109年度審訴字第391號，中華民國109年8月12日第一審
判決（起訴案號：臺灣士林地方檢察署109年度偵字第1055號、
第2923號），提起上訴，本院判決如下：
    主  文
上訴駁回。
    事  實
一、賴恆毅明知麥角二乙胺（Lysergic acid diethylamide，下
    稱LSD ）係我國毒品危害防制條例第2條第2項第2款所列管
    之第二級毒品，不得非法持有或運輸，亦屬我國行政院依懲
    治走私條例第2條第3項授權公告之「管制物品管制品項及管
    制方式」所列第1點第3款之管制進出口物品，不得私運進口
    。詎為供己施用，分別為下列犯行：
  ㈠與德國真實姓名、年籍不詳之成年人共同基於運輸第二級毒
    品及私運管制物品進口之犯意聯絡，於民國106年5月前某日
    ，在臺北市○○區○○○路000號之1、10樓工作處所，使用電腦
    設備連結網際網路至「Empire」網站，以虛擬貨幣萊特幣不
    詳金額、折合新臺幣約2,000元之代價，購買含有LSD 之郵
    票10張，繼而提供其上開工作處所「10F,-1,No.410,Nanjin
    g W.Rd.Datong Dist.TaipeiCity 103,Taiwan R.O.C」為收
    件地、「James Lai 」為收件人；該不詳之人即於同年5 月
    間將含有LSD 之郵票10張放入信封袋內（下稱第一郵件），
    自德國利用不知情之郵務運送人員運輸進口至我國。
  ㈡復與荷蘭真實姓名、年籍不詳之成年人共同基於運輸第二級
    毒品及私運管制物品進口之犯意聯絡，於108年9月29日，在
    上址工作處所，使用電腦設備連結網際網路至同一網站，以
    虛擬貨幣萊特幣0.69元折合新臺幣約870 元之代價，購買含
    有LSD 之郵票10張，繼而提供其上開工作處所「10F,-1,No.
    410,Nanjing W.Rd.Datong Dist.TaipeiCity 103,Taiwan R
    .O.C」為收件地、「James Lai」為收件人；該不詳之人即
    於同年間，將含有LSD 之郵票10張（淨重0.1644公克）放入
    信封袋內（下稱第二郵件），自荷蘭利用不知情之郵務運送
    人員運輸進口至我國。
  ㈢復與國外真實姓名、年籍不詳之成年人共同基於運輸第二級
    毒品及私運管制物品進口之犯意聯絡，於108年10月27日，
    在上址工作處所，使用電腦設備連結網際網路至同一網站，
    以虛擬貨幣萊特幣0.99元折合新臺幣約1,248元之代價，購
    買含有LSD 之郵票20張，繼而提供其上開工作處所為收件地
    ；該不詳之人即於同年11月間，將含有LSD之郵票20張放入
    信封袋內（下稱第三郵件），自國外利用不知情之郵務運
    送人員運輸進口至我國。
二、上開第二郵件於108年11月18日寄送至臺灣時，為財政部關
    務署臺北關人員發覺內含LSD成分，依法予以扣押送驗，嗣
    警於108年12月23日上午11時25分將上開郵件按郵務投遞程
    序至上址進行投遞，經賴恆毅簽名領取後，經警於同日持搜
    索票，在上開工作處所，扣得第一郵件（含信封1個；已施
    用4張郵票，剩餘6張郵票，淨重合計0.1011公克）、第二郵
    件（含信封1個；郵票10張，淨重合計0.1644公克）、第三
    郵件（含信封1個，郵票20張，淨重合計0.4202公克），始
    悉上情。
三、案經新北市政府警察局汐止分局報告臺灣士林地方檢察署檢
    察官偵查起訴。 
    理  由
壹、程序部分
一、被告以外之人於審判外之陳述，雖不符刑事訴訟法第159條
    之1至第159條之4之規定，而經當事人於審判程序同意作為
    證據，法院審酌該言詞陳述或書面陳述作成時之情況，認為
    適當者，亦得為證據。當事人、代理人或辯護人於法院調查
    證據時，知有第159 條第1 項不得為證據之情形，而未於言
    詞辯論終結前聲明異議者，視為有前項之同意，同法第159
    條之5第1項、第2項有明文規定。本判決所引用具傳聞性質
    之各項證據資料，檢察官、被告賴恆毅及辯護人均未爭執證
    據能力（本院卷第75至76頁），且於言詞辯論終結前，亦未
    就所調查之證據主張有刑事訴訟法第159條第1項不得為證據
    之情形，本院審酌結果，認上開證據資料製作時之情況，尚
    無違法不當及證明力明顯過低之瑕疵，認為以之作為證據應
    屬適當，依上開規定，應認均有證據能力。
二、本判決所引用之非供述證據部分，與本案均有關聯性，復無
    證據證明係實施刑事訴訟程序之公務員以不法方式所取得，
    亦無刑事訴訟法第159條之4顯有不可信之情況與不得作為證
    據之情形，且經本院於審理期日依法進行證據之調查、辯論
    ，依刑事訴訟法第158條之4之反面解釋，應有證據能力。
貳、實體部分
一、上揭事實，迭據被告賴恆毅於警詢、偵查、原審及本院審理
    時均坦承不諱（109年度偵字第1055號卷〈下稱偵查卷〉第11
    至15頁、第75至79頁、原審卷第114頁、本院卷第79頁），
    並有新北市政府警察局汐止分局搜索扣押筆錄、扣押物品目
    錄表各1份（偵查卷第19至25頁）、財政部關務署臺北關108
    年11月18日扣押貨物收據及搜索筆錄1份暨第一郵件之照片3
    張（偵查卷第35至38頁）、掛號郵件簽收（收據）清單（單
    聯式）1份（偵查卷第42頁）、扣案郵件暨查證照片共12張
    （偵查卷第47至53頁），又扣案之第一郵件，內含不完整獸
    皮及祭祀品圖案郵票6張（淨重合計0.1011公克）；扣案第
    二郵件，內含不完整印度神話濕婆/化學結構式圖樣郵票10
    張（淨重合計0.1644公克）；扣案之第三郵件，內含彩色放
    射狀花紋/同心圓內含重複三角形圖案郵票20張（淨重合計0
    .4202公克），經送臺北榮民總醫院以氣相層析質譜儀法（G
    C/MS ）檢驗結果，均檢出第二級毒品麥角二乙胺成分，此
    有該院108年12月30日北榮毒鑑字第C0000000號、108年11月
    29日北榮毒鑑字第C0000000號、108年12月30日北榮毒鑑字
    第C0000000號毒品成分鑑定書各1份在卷可憑（偵查卷第149
    頁、第39頁、第151頁），並有上開郵票共36張扣案可憑，
    被告上開任意性自白核與事實相符，堪予採信。本案事證明
    確，被告犯行均堪認定，應予依法論科。
二、論罪
  ㈠新舊法比較
　1.按行為後法律有變更者，適用行為時之法律。但行為後之法
    律有利於行為人者，適用最有利於行為人之法律，刑法第2 
    條第1項定有明文。再按刑法第2條第1項之規定，係規範行
    為後法律變更所生新舊法律比較適用之準據法。所謂行為後
    法律有變更者，包括構成要件之變更而有擴張或限縮，或法
    定刑度之變更。行為後法律有無變更，端視所適用處罰之成
    罪或科刑條件之實質內容，修正前後法律所定要件有無不同
    而斷。新舊法條文之內容有所修正，除其修正係無關乎要件
    內容之不同或處罰之輕重，而僅為文字、文義之修正或原有
    實務見解、法理之明文化，或僅條次之移列等無關有利或不
    利於行為人，非屬該條所指之法律有變更者，可毋庸依該規
    定為新舊法之比較，而應依一般法律適用原則，適用裁判時
    法外，即應適用刑法第2條第1項之規定，為「從舊從輕」之
    比較。又法律變更之比較適用原則，於比較時應就罪刑有關
    之共犯、未遂犯、想像競合犯、牽連犯、連續犯、結合犯，
    以及累犯加重、自首減輕暨其他法定加減原因（如身分加減
    ）與加減例等一切情形，綜其全部罪刑之結果而為比較，不
    能割裂分別適用有利益之條文（最高法院104年度台上字第2
    545號判決意旨參照）。
  2.被告行為後，毒品危害防制條例第4條第2項、第17條第2項
    規定已於109年1月15日修正公布，同時增訂同條例第17條第
    3項，於109年7月15日施行，①毒品危害防制條例第4條第2項
    原規定「製造、運輸、販賣第二級毒品者，處無期徒刑或7
    年以上有期徒刑，得併科新臺幣1千萬元以下罰金。」修正
    後規定「製造、運輸、販賣第二級毒品者，處無期徒刑或10
    年以上有期徒刑，得併科新臺幣1千5百萬元以下罰金。」修
    正後之規定提高有期徒刑最低度及罰金刑最高度，未較有利
    於被告；②毒品危害防制條例第17條第2項原規定「犯第4條
    至第8條之罪於偵查及審判中均自白者，減輕其刑。」修正
    後規定「犯第4條至第8條之罪於偵查及歷次審判中均自白者
    ，減輕其刑。」，修正後偵審自白減刑之要件較修正前嚴格
    ，屬於法律變更之情形，且修正後規定亦未較有利於被告，
    惟被告於偵查及歷次審理中均自白犯行，不論依修正前後規
    定，均有減輕其刑規定之適用。③同條例第17條修正後增列
    第3項規定「被告因供自己施用而犯第4條之運輸毒品罪，且
    情節輕微者，得減輕其刑。」被告所為各次運輸第二級毒品
    犯行，均係為供自己施用而為之，且數量甚少而情節輕微，
    應有同條例第17條第3項減刑規定之適用，而無期徒刑減輕
    者，為20年以下15年以上有期徒刑，有期徒刑、罰金減輕者
    ，減輕其刑至2分之1 ，刑法第65條第2項、第66條前段分別
    定有明文。經綜合比較結果，以修正後毒品危害防制條例第
    4條第2項、第17條第2項、第3項規定，較有利於被告而應適
    用之。
　㈡按麥角二乙胺係毒品危害防制條例第2條第2項第2款所列管之
    第二級毒品，未經許可，不得擅自運輸、持有。且係行政院
    依懲治走私條例第2條第3項之法律授權公告毒品危害防制條
    例所列毒品，屬「管制物品管制品項及管制方式」第1點第3
    款所列管制進出口物品，未經許可，不得私自進出口。故核
    被告所為，均係犯毒品危害防制條例第4條第2項之運輸
    第二級毒品罪及懲治走私條例第2條第1項之私運管制物品進
    口罪（各3罪）。被告各次持有第二級毒品麥角二乙胺之低
    度行為，為運輸毒品之高度行為吸收，均不另論罪。
　㈢被告就上開犯行，分別與國外姓名年籍不詳之賣家間，有犯
    意聯絡及行為分擔，均為共同正犯。又被告各次利用不知情
    之郵務人員投遞郵件方式，將含有第二級毒品麥角二乙胺之
    郵票運輸進口至我國，為間接正犯。
  ㈣被告各以一運輸進口麥角二乙胺行為，同時觸犯運輸第二級
    毒品罪及私運管制物品進口罪，為想像競合犯，均應依刑法
    第55條之規定從一重以運輸第二級毒品罪處斷。
  ㈤被告所犯上開3罪，犯意各別，行為互殊，應予分論併罰。
  ㈥按犯毒品危害防制條例第4條至第8條之罪於偵查及歷次審判
    中均自白者，減輕其刑，毒品危害防制條例第17條第2項定
    有明文。查被告就其各次所犯運輸第二級毒品罪，於偵查及
    歷次審判中均為不利己之犯罪事實陳述，雖於偵查中曾稱其
    不知違反臺灣法律乙節，惟僅係就刑法第16條阻卻罪責之主
    張，並非否認運輸毒品之犯罪事實，仍認其就各次運輸毒品
    犯行均於偵查及歷次審理中自白，各應依上開規定，分別減
    輕其刑。
  ㈦按毒品危害防制條例第17條第3項規定「被告因供自己施用而
    犯第4條之運輸毒品罪，且情節輕微者，得減輕其刑。」。
    查被告為求工作上增加靈感及提升創造力，於相關網站上得
    知LSD可達此效，先後3次於網路購買含有麥角二乙胺之郵票
    並郵寄運送回國乙節，業據被告於警詢、偵查及本院審理中
    供述明確，其購入毒品郵票之目的均係供己施用，且各次購
    買郵票金額非鉅、重量均未達半公克，情節顯然輕微，因認
    均應依上開規定減輕其刑。
  ㈧按犯罪之情狀顯可憫恕，認科以最低度刑仍嫌過重者，得酌
    量減輕其刑，刑法第59條定有明文。所謂顯可憫恕，係指被
    告之犯行有情輕法重之情，客觀上足以引起一般人同情，處
    以法定最低刑度仍失之過苛，尚堪憫恕之情形而言。經查，
    數次自國外運輸、進口含LSD之郵票至我國，固有不當，然
    其目的僅在供己施用，又其於106年間第一次購入後，時隔2
    年始再行購入，又因第二次所購為海關扣押遲未收受，故再
    為第三次購入，所運輸者係摻入LSD之郵票，價低量微，難
    認其主觀惡性重大，且被告首次購入之郵票，無證據證明曾
    轉讓他人，第二次購入之郵票，甫入境即遭查獲，第三次購
    入之郵票則原封未拆置於抽屜內，均未流通在外，並未對國
    人身心健康產生實害，其犯罪情節難與意圖販賣而運輸大量
    毒品、致對治安產生重大危害之運毒集團或毒梟相比擬。又
    被告犯後迭自白犯罪經過，已知正視己非，益徵被告確已盡
    力修復其犯罪所造成之危害，而相當程度減免國家司法社會
    資源之耗損。而被告所犯毒品危害防制條例第4條第2項運輸
    第二級毒品罪之法定本刑為無期徒刑或10年以上有期徒刑、
    得併科新臺幣1千5百萬元以下罰金，經適用上開偵審自白規
    定及供己施用而犯罪且情節輕微遞減其刑後，最輕法定本刑
    猶為2年6月以上之有期徒刑，與其各次犯罪情節相較，均屬
    法重情輕，在客觀上足以引起一般之同情，容有情堪憫恕之
    處，縱處以法定最低刑度，猶嫌過重，爰依刑法第59條之規
    定減輕其刑，並依法遞減之。
參、駁回上訴部分
一、原審經詳細調查及審理後，為相同之認定，並審酌被告竟為
    供己施用LSD ，無視於我國法規禁令，自國外走私運輸含有
    LSD 之郵票入境，實非可取，惟其犯後已坦承犯行，知所悔
    改，且所運輸者係摻有LSD 之郵票，部分入境抵臺即為查獲
    ，兼衡其無前科之素行良好、現為講師、已婚、尚有一子由
    其扶養等一切情狀，分別量處有期徒刑1年3月（3罪），並
    定其應執行有期徒刑2年。復以被告前未曾因故意犯罪受有
    期徒刑以上刑之宣告，其因一時失慮致犯本案，犯後坦承犯
    行，顯已知所錯誤，因認其經此偵審程序及科刑之宣告後，
    當能知所警惕而無再犯之虞，認前開所宣告之刑以暫不執行
    為適當，依刑法第74條第1項第1款規定宣告緩刑3年，且依
    同條第2項第4款之規定，命被告於判決確定之日起1年內向
    公庫支付新臺幣20萬元。另就沒收部分說明：1.扣案之郵票
    合計36張，分別檢出第二級毒品LSD成分，均依毒品危害防
    制條例第18條第1項前段之規定，沒收銷燬之。2.未扣案之
    蘋果牌筆記型電腦1臺，係供被告連接網際網路購買上開郵
    票後運輸入臺，另扣案裝盛上開郵票之信封3個，則係被告
    用以郵寄運送含有LSD 郵票之物，均應依刑法第38條第2項
    前段規定宣告沒收，又上開電腦因未扣案，並依刑法第38條
    第4項規定，於全部或一部不能沒收或不宜執行沒收時，追
    徵其價額。經核原審認事用法，均無違誤，量刑亦稱允恰。
二、檢察官上訴意旨略以：毒品危害防制條例第4條第2項運輸第
    二級毒品罪之法定刑，並非立法者針對意圖販賣而運輸大量
    毒品、對治安產生重大危害之運毒集團或毒梟而設。被告所
    以多次輸入第二級毒品，尚非一時失慮致罹刑章，被告犯罪
    後自白犯行，業依毒品危害防制條例第17條第2項規定予以
    減刑，不應重覆援用作為適用刑法第59條規定酌減之基礎。
    被告所為，並無客觀足以引起一般同情之特殊原因與環境。
    另被告犯罪動機、目的、客觀之犯行、主觀之惡性、犯罪所
    生結果與危害暨其犯後態度等一切情狀，原屬刑法第57條所
    定之量刑事由，尚難據以為適用刑法第59條規定予以酌減之
    依據，原判決依刑法第59條之規定，酌予減輕被告之刑，似
    有未洽。惟按刑法第59條所謂「犯罪之情狀」與第57條所謂
    「一切情狀」云云，並非有截然不同之領域，於裁判上酌減
    其刑時，本應就犯罪一切情狀 (包括第57條所列舉之10款事
    項) ，予以全盤考量，審酌其犯罪有無可憫恕之事由，以為
    判斷，故適用第59條酌量減輕其刑時，並不排除第57條所列
    舉10款事由之審酌（最高法院80年度台上字第3694號判決意
    旨參照）。經查，被告數次自國外運輸、進口含LSD之郵票
    至我國，固有不當，然審酌其犯罪目的、行為方式、郵票中
    所含LSD成分量微、價格低廉等節，尚難認其主觀惡性重大
    ，加以被告購入之LSD郵票均未流通在外，未對國人身心健
    康產生實害之犯罪情節及被告犯後迭自白犯罪經過，知所錯
    誤之態度，確有法重情輕，在客觀上足以引起一般之同情，
    情堪憫恕之處，原判決綜合考量被告犯罪之情狀（含刑法第
    57條所舉10款事由），依刑法第59條規定減輕其刑，自難認
    有違誤之處，檢察官執上詞，認不應依刑法第59條規定減輕
    其刑，難認有理由，應予駁回。
據上論斷，應依刑事訴訟法第368條，判決如主文。
本案經檢察官莊富棋提起公訴，檢察官蔡元仕提起上訴，檢察官
李叔芬到庭執行職務。
中　　華　　民　　國　　109 　年　　12　　月　　31　　日
                  刑事第九庭    審判長法　官  潘翠雪
                                      法　官  曾德水
                                      法　官  俞秀美
以上正本證明與原本無異。
如不服本判決，應於收受送達後20日內向本院提出上訴書狀，其
未敘述上訴之理由者並得於提起上訴後20日內向本院補提理由書
（均須按他造當事人之人數附繕本）「切勿逕送上級法院」。
                                      書記官  謝崴瀚
中　　華　　民　　國　　110 　年　　1 　　月　　4 　　日